最高法院刑事判決　　　　　　九十六年度台上字第六六四四號
上　訴　人　甲○○
上列上訴人因殺人未遂案件，不服臺灣高等法院中華民國九十六
年九月十八日第二審判決（九十六年度上訴字第二八一０號，起
訴案號：臺灣桃園地方法院檢察署九十五年度偵緝字第一一二三
號），提起上訴，本院判決如下：
    主  文
上訴駁回。
    理  由
按刑事訴訟法第三百七十七條規定，上訴於第三審法院，非以判
決違背法令為理由，不得為之。是提起第三審上訴，應以原判決
違背法令為理由，係屬法定要件。如果上訴理由書狀並未依據卷
內訴訟資料，具體指摘原判決不適用何種法則或如何適用不當，
或所指摘原判決違法情事，顯與法律規定得為第三審上訴理由之
違法情形，不相適合時，均應認其上訴為違背法律上之程式，予
以駁回。本件原判決認定，上訴人甲○○於民國九十四年六月七
日上午七時許，在桃園縣大溪鎮○○路五三九巷二十七弄五十四
號上訴人與妻林錦彩之住宅「房間三」內，因林錦彩不願依上訴
人要求再向銀行借款供其修飾汽車，遂起口角，上訴人即取含有
苯環溶劑（甲苯）可燃性促燃劑成分之松香水二瓶，對坐在該房
間內床舖上之林錦彩稱：如不去借錢，將放火燒屋等語，惟林錦
彩仍未應允借款。上訴人乃基於放火燒燬現供人使用住宅之直接
犯意，並本於預見在該處放火，足以因火勢延燒導致房間內之林
錦彩走避不及而發生死亡之結果，即使發生亦不違背其本意之不
確定殺人故意，旋將松香水潑灑在「房間三」門內地面，並持打
火機點燃之，不顧林錦彩仍在該房間內，隨即關閉房門。林錦彩
見狀，高喊救命，並向上訴人虛以委蛇同意借款之事，上訴人才
開門讓手持棉被護身之林錦彩逃出始倖免於難。林錦彩逃出後，
立即打電話報警，上訴人氣憤難消，猶基於同一放火犯意，接續
持剩餘之松香水潑灑停放在同址「房間一」內其所有小客車引擎
蓋上方，並點燃起火，嗣見火勢擴大，方與林錦彩共同取水救火
。然火勢已難控制，迄消防隊據報於當日上午七時五十九分許抵
達現場救火，而於八時二十一分許撲滅火勢，該住宅「房間一」
、「房間二」、「房間三」之橫樑及屋頂均已燒燬塌陷而喪失效
用，並延燒兩側亦屬現供人使用之同巷弄五十二及五十六號住宅
致主要構造均喪失效用等情。爰撤銷第一審判決，改判仍依想像
競合犯從一重論處上訴人刑法第二百七十一條第二項、第一項之
殺人未遂罪，並依刑法第二十五條第二項後段之規定，按既遂犯
之刑度減輕之，已綜合卷內全部之證據資料，敘明其所憑之證據
及認定之理由，從形式上觀察，並無判決違背法令之情形存在。
上訴意旨對於原判決依憑證據所為之事實認定，究竟如何違背法
令，並未依據卷內訴訟資料具體指摘，僅以：(一)上訴人與林錦彩
適時報警並協助滅火，原審未予詳究並依中止犯或未遂犯減輕或
免除其刑，自嫌率斷；(二)上訴人僅係與林錦彩吵架，一時糊塗而
想嚇林錦彩，並無惡意，二人事發後尚同居年餘，嗣於上訴人被
羈押後，林錦彩且多次前往探視、寄信、匯款等，足見上訴人並
無殺害林錦彩之意；(三)桃園縣政府消防局火災調查科科員於事發
後所為研判推測火流方向，與消防隊於事發到場時僅「房間三」
著火，車庫間（指「房間一」）並未著火等情，指摘原判決有理
由不備及矛盾之違法。經查原判決業已詳加論述上訴人係以一行
為觸犯放火燒燬現供人使用之住宅既遂罪與殺人未遂罪，觀諸上
訴人放火行為所肇致之損害，並無中止犯或未遂犯之適用可言。
又上訴人於案發後羈押看守所期間，猶試圖與林錦彩勾串證詞，
以及本件火災原因之調查等項，均據原審查證甚詳（見判決理由
二、(二)(三)），殊無上訴意旨所指判決理由不備或矛盾。上訴人但
憑己見，為空泛之事實上爭辯，顯與法律規定得為第三審上訴理
由之違法情形，不相適合，其上訴為違背法律上之程式，應予駁
回。
據上論結，應依刑事訴訟法第三百九十五條前段，判決如主文。
中　　華　　民　　國　九十六　年 　十一 　月　二十九　日
                      最高法院刑事第二庭
                          審判長法官  紀　俊　乾
                                法官  黃　正　興
                                法官  陳　東　誥
                                法官  林　錦　芳
                                法官  石　木　欽
      本件正本證明與原本無異
                                      書  記  官
中　　華　　民　　國　九十六　年　 十一 　月 　三十 　日
                                                      Ｅ
